【裁判字號】    98,審簡,330
【裁判日期】    981028
【裁判案由】    詐欺
【裁判全文】
臺灣士林地方法院刑事簡易判決         98年度審簡字第330號
公  訴  人  臺灣士林地方法院檢察署檢察官
被      告  乙○○
上列被告因詐欺案件，經檢察官提起公訴（98年度偵字第4516號
、第4489號、第5192號），暨併案審理（臺灣新竹地方法院檢察
署98年度偵字第5322號、臺灣士林地方法院98年度偵字第6118號
、第7047號、第7048號、第9135號、臺灣臺中地方法院98年度偵
字第13833 號、第13922 號、臺灣臺北地方法院檢察署98年度偵
字第13551 號、第13767 號、臺灣板橋地方法院檢察署98年度偵
字第23375 號、第27964 號），本院經訊問被告後，被告自白犯
罪（98年度審易字第929 號），本院合議庭裁定認宜由受命法官
獨任逕以簡易判決處刑，並判決如下：
    主  文
乙○○幫助意圖為自己不法之所有，以詐術使人將本人之物交付
，處有期徒刑伍月，如易科罰金，以新臺幣壹仟元折算壹日。
    事  實
一、乙○○因缺錢花用，見報紙刊登借貸廣告後，與江裕榮（經
    檢察官另案偵辦）聯絡，得知如提供自己所有帳戶予對方使
    用，可免抵自己證件供作抵押即可順利借款，詎其雖預見將
    金融機構帳戶提供他人使用而成為人頭帳戶，依一般社會生
    活之通常經驗，將成為不法集團作為詐騙他人之存提款工具
    之用，仍不違背其本意，基於幫助詐欺取財之犯意，於民國
    98年1 月27日某時許，在其位於臺北市士林區○○○路○ 段
    111 巷16弄4 號住處內，向江裕榮借貸新臺幣（下同）2 萬
    元，同時將所申設之臺北富邦商業銀行社子分行（下稱臺北
    富邦銀行）帳號000000000000號帳戶、中華郵政股份有限公
    司社新里郵局（下稱社新里郵局）帳號000-00000000000000
    00號帳戶、陽信商業銀行社子分行（下稱陽信銀行）帳號00
    000000000 號及臺北市士林區農會延平分部（下稱士林區農
    會）帳號000-0000000000000000號帳戶之存摺、提款卡及密
    碼等物，交付予江裕榮及所屬詐欺集團使用，以此方式幫助
    該詐欺集團向他人詐取財物。嗣該詐欺集團成員於取得前開
    帳戶之提存工具後，竟意圖為自己不法所有之詐欺取財犯意
    ，分別於附表編號1 至16所示之時間，以附表編號1 至16所
    示之方法，分別向附表編號1 至16所示之被害人詐得如附表
    編號1 至16所示之金額；另於附表編號17所示之時間，以附
    表編號17所示之方法向白煇燿詐騙1 萬8,100 元，惟因白煇
    燿操作提款機轉帳交易失敗而未得逞。嗣經洪文能、劉昭祺
    、黃健瑋、呂國洲、謝名豪、丁建裕、許偉成、郭芳哲、蔡
    玉萍、巫仁瑜、楊惟量、黃銘淇、劉柏廷、甲○○、丙○○
    、陳奕安、白煇燿等發覺受騙，報警處理，始循線查悉上情
    。
二、案經臺北市政府警察局內湖分局報請臺灣士林地方法院檢察
    署檢察官偵查起訴暨移送併案審理。
    理  由
一、前揭犯罪事實，業據被告乙○○迭於警詢、檢察官偵查及本
    院98年6 月10日準備程序中供認不諱，核與證人即被害人洪
    文能、劉昭祺、黃健瑋、呂國洲、謝名豪、丁建裕、許偉成
    、郭芳哲、蔡玉萍、巫仁瑜、楊惟量、黃銘淇、劉柏廷、甲
    ○○、丙○○、陳奕安、白煇燿分別於警詢中所指述之情節
    相符，復有雅虎奇摩拍賣網站及露天拍賣網站網頁列印資料
    各3 份、被害人洪文能提出之臺灣中小企業銀行自動櫃員機
    交易明細表影本1 紙、被害人劉昭祺、蔡玉萍提出之中華郵
    政自動櫃員機交易明細表影本各1 紙、被害人黃健瑋、黃銘
    淇提出之中國信託銀行自動櫃員機交易明細表各1 紙、被害
    人呂國洲、郭芳哲提出之臺灣銀行網路銀行存款交易明細表
    各1 紙、被害人謝名豪提出之國泰世華銀行自動櫃員機交易
    明細表影本1 紙、被害人丁建裕提出之玉山銀行網路銀行存
    款交易明細表1 紙、被害人許偉成、甲○○提出之中國信託
    銀行自動櫃員機交易明細表影本各1 紙、被害人巫仁瑜提出
    之第一銀行自動櫃員機交易明細表影本1 紙及銀行存摺影本
    1 份、被害人楊惟量提出之中華郵政自動櫃員機交易明細表
    影本2 紙、被害人劉柏廷提出之銀行存摺影本1 紙、被害人
    陳奕安提出之北投區農會自動櫃員機交易明細表影本1 紙、
    被告乙○○所申設上開臺北富邦銀行、社新里郵局、陽信銀
    行及士林區農會帳戶之開戶基本資料及歷史交易明細表各1
    份在卷可稽，足認被告上開任意性自白與事實相符。本件事
    證明確，被告犯行洵堪認定，應依法論科。
二、按金融機關存款帳戶，係作為存戶個人財產保管之用，與存
    戶之存摺、提款卡及密碼相結合，其專屬性、私密性甚高，
    除非本人或與本人具密切之關係者，難認有何理由可自由流
    通使用該存摺、印鑑章、提款卡及密碼，而一般人亦均應有
    妥為保管存摺、印鑑章、提款卡及密碼，以防止被他人冒用
    之認識，縱有特殊情況偶有將存摺、印鑑章、提款卡及密碼
    交付他人之需，亦必深入瞭解其用途後再行提供使用，此為
    吾人日常生活經驗與事理；且觀諸現今社會上，詐騙者蒐購
    人頭帳戶，持以作為詐欺取財犯罪所得掩飾之用，常有所聞
    ，交付帳戶予非親非故之人，受讓人可能持以從事詐欺犯罪
    ，已屬人盡皆知之事，被告乙○○行為時，為年滿20歲之成
    年人，堪信其具有相當之智識及社會經驗，對於其個人所有
    上開金融機構帳戶之存摺、提款卡及密碼等物，應同一般人
    均具備妥善且謹慎為保管、使用該等資料之注意程度，是被
    告乙○○應可預見其交付上開金融帳戶資料予刊登借貸廣告
    之不熟識人士江裕榮，恐將使該人士利用其金融機構帳戶，
    作為詐欺犯罪使用，其竟於98年1 月27日某時許，在其上址
    住所，將上開4 家金融機構帳戶之存摺、提款卡及密碼等提
    存工具同時交付予江裕榮，作為上開詐欺取財犯罪使用，顯
    不違反其本意，其幫助他人犯詐欺取財罪之不確定故意至明
    ，則被告幫助犯詐欺取財之犯行洵堪認定，應依法論科。
三、核被告就附表編號1 至16部分所為，係犯刑法第30條第1 項
    、第339 條第1 項之幫助詐欺取財既遂罪；就附表編號17部
    分所為，則係犯刑法第30條第1 項、第339 條第3 項、第1
    項之幫助詐欺取財未遂罪。被告幫助他人犯罪，應依刑法第
    30條第2 項之規定，按正犯之刑減輕其刑。又本件被告係以
    1 次提供數帳戶之幫助行為，同時幫助詐欺集團詐取附表編
    號1 至17所示被害人等之財物，係一行為而觸犯16個幫助詐
    欺取財既遂罪及1 個幫助詐欺取財未遂罪，為想像競合犯，
    應從一重之幫助詐欺取財既遂罪處斷。起訴書雖未敘及被害
    人洪文能、劉昭祺、呂國洲、謝名豪、丁建裕、許偉成、郭
    芳哲、蔡玉萍、巫仁瑜、劉柏廷、甲○○、丙○○、陳奕安
    、白煇燿之部分，惟此等部分均與起訴書敘及之犯罪事實有
    想像競合犯之裁判上一罪關係，均為起訴效力所及，本院自
    得併為審理。爰審酌被告乙○○係因一時未能深思熟慮，而
    輕易提供帳戶供他人從事詐欺取財犯行，非但增加被害人等
    尋求救濟之困難，並助長詐欺犯罪之氣焰，危害財產交易安
    全及擾亂金融秩序甚鉅，及本件被害人等所受詐騙之金額總
    計達19萬7,645 元，惟被告犯後已坦承犯行，態度尚稱良好
    ，並於本院98年6 月10日準備程序中當庭與被害人楊惟量、
    黃銘淇、巫仁瑜、謝名豪、陳奕安達成調解，被害人等亦均
    表示願意原諒被告，並對被告放棄求償，有本院98年6 月10
    日準備程序筆錄、98年度審附民移調字第87號、第88號、第
    89號、第90號、第91號調解筆錄正本各1 份附於本院卷可佐
    ，兼衡被告犯罪之動機、目的、手段、智識程度、家庭經濟
    狀況等一切情狀，量處如主文所示之刑，並諭知易科罰金之
    折算標準。
四、被告所有之臺北富邦銀行帳號000000000000號帳戶、社新里
    郵局帳號000-0000000000000000號帳戶、陽信銀行帳號0000
    0000000 號帳戶及士林區農會帳號0000000000號帳戶之存摺
    、提款卡及密碼等物，雖均係被告所有供犯罪所用之物，但
    未經扣案，且迄今仍未取回，因非屬義務沒收之物，故不予
    宣告沒收。
五、依刑事訴訟法第449 條第2 項、第3 項，刑法第339 條第1
    項、第3 項、第30條、第55條、第41條第1 項前段，刑法施
    行法第1 條之1 第1 項、第2 項前段，逕以簡易判決處如主
    文所示之刑。
本案經檢察官游儒倡到庭執行職務。
中    華    民    國    98    年    10    月    28    日
                  臺灣士林地方法院刑事第一庭
                          法  官  洪英花
以上正本證明與原本無異。
如不服本判決，應於收受送達後10日內向本院提出上訴書狀，上
訴於本院管轄之第二審合議庭。 (均須按他造當事人之人數附繕
本)
                          書記官  趙彩彤
中    華    民    國    98    年    10    月    28    日
附錄本件論罪科刑法條全文：
中華民國刑法第339 條（普通詐欺罪）
意圖為自己或第三人不法之所有，以詐術使人將本人或第三人之
物交付者，處5 年以下有期徒刑、拘役或科或併科1 千元以下罰
金。
以前項方法得財產上不法之利益或使第三人得之者，亦同。
前二項之未遂犯罰之。
附表：
┌──┬─────┬───┬──────────┬─────┬────────┬─────────┐
│編號│ 詐騙時間 │被害人│    詐騙方法        │ 匯款時間 │    匯款帳號    │詐得金額（新臺幣）│
├──┼─────┼───┼──────────┼─────┼────────┼─────────┤
│ 1. │98年2 月14│洪文能│在露天拍賣網站上以帳│98年2 月14│中華郵政社新里郵│     5,090元      │
│    │日某時許  │      │號Ｚ000000000刊登販賣│日晚上7 時│局帳號000-000000│                  │
│    │          │      │任天堂WII 遊戲機之不│47分許    │0000000000號    │                  │
│    │          │      │實訊息，致洪文能陷於│          │                │                  │
│    │          │      │錯誤而下標購買，並依│          │                │                  │
│    │          │      │對方提供之帳戶資料轉│          │                │                  │
│    │          │      │帳匯款。            │          │                │                  │
├──┼─────┼───┼──────────┼─────┼────────┼─────────┤
│ 2. │98年2 月14│劉昭祺│在雅虎奇摩拍賣網站上│98年2 月14│中華郵政社新里郵│     5,000元      │
│    │日某時許  │      │以帳號jessec atw 刊 │日晚上8 時│局帳號000-000000│                  │
│    │          │      │登販賣手機之不實訊息│39        │0000000000號    │                  │
│    │          │      │，致劉昭祺陷於錯誤而│          │                │                  │
│    │          │      │下標購買，並依對方提│          │                │                  │
│    │          │      │供之帳戶資料轉帳匯款│          │                │                  │
│    │          │      │。                  │          │                │                  │
├──┼─────┼───┼──────────┼─────┼────────┼─────────┤
│ 3. │98年2 月14│黃健瑋│在雅虎奇摩拍賣網站上│98年2 月14│中華郵政社新里郵│      1 萬元      │
│    │日晚上8 時│      │，以帳號lsr0 0000000│日晚上9 時│局帳號000-000000│                  │
│    │許        │      │刊登販賣iPhone之不實│05分許    │0000000000號    │                  │
│    │          │      │拍賣訊息，致黃健瑋陷│          │                │                  │
│    │          │      │於錯誤而下標購買，並│          │                │                  │
│    │          │      │依對方提供之帳戶資料│          │                │                  │
│    │          │      │轉帳匯款。          │          │                │                  │
├──┼─────┼───┼──────────┼─────┼────────┼─────────┤
│ 4. │98年2 月14│呂國洲│在雅虎奇摩拍賣網站上│98年2 月14│中華郵政社新里郵│    1萬5,600元    │
│    │日晚上8 時│      │以帳號tzu258刊登販賣│日晚上10時│局帳號000-000000│                  │
│    │許        │      │二手SONY廠牌數位相機│09分許    │0000000000號    │                  │
│    │          │      │之不實訊息，致呂國洲│          │                │                  │
│    │          │      │陷於錯誤而下標購買，│          │                │                  │
│    │          │      │並依對方所提供之帳戶│          │                │                  │
│    │          │      │資料轉帳匯款。      │          │                │                  │
├──┼─────┼───┼──────────┼─────┼────────┼─────────┤
│ 5. │98年2 月14│謝名豪│在雅虎奇摩拍賣網站上│98年2 月14│中華郵政社新里郵│     8,250元      │
│    │日晚上9 時│      │以帳號kenji7 296 刊 │日晚上10時│局帳號000-000000│                  │
│    │30分許    │      │登販賣張惠妹2009 年 │27分許    │0000000000號    │                  │
│    │          │      │世界巡迴演唱會門票之│          │                │                  │
│    │          │      │不實訊息，致謝名豪陷│          │                │                  │
│    │          │      │於錯誤而下標購買，並│          │                │                  │
│    │          │      │依對方所提供之帳戶資│          │                │                  │
│    │          │      │料轉帳匯款。        │          │                │                  │
├──┼─────┼───┼──────────┼─────┼────────┼─────────┤
│ 6. │98年2 月14│丁建裕│在露天拍賣網站上以帳│98年2 月14│中華郵政社新里郵│     7,000元      │
│    │日上午10時│      │號cherry0000 000 刊 │日晚上10時│局帳號000-000000│                  │
│    │18分許    │      │登販賣任天堂WII 遊戲│29分許    │0000000000號    │                  │
│    │          │      │機之不實訊息，致丁建│          │                │                  │
│    │          │      │裕憲於錯誤而下標購買│          │                │                  │
│    │          │      │，並依對方提供之帳戶│          │                │                  │
│    │          │      │資料轉帳匯款。      │          │                │                  │
├──┼─────┼───┼──────────┼─────┼────────┼─────────┤
│ 7. │98年2 月14│許偉成│在露天拍賣網站上以帳│98年2 月14│中華郵政社新里郵│    2 萬100元     │
│    │日晚上11時│      │號amy591130 刊登販賣│日晚上11時│局帳號000-000000│                  │
│    │20分許    │      │KHS 功學社T2自行車之│44分許    │0000000000號    │                  │
│    │          │      │不實訊息，致許偉成陷│          │                │                  │
│    │          │      │於錯誤而下標購買，並│          │                │                  │
│    │          │      │依對方所提供之帳戶資│          │                │                  │
│    │          │      │料轉帳匯款。        │          │                │                  │
├──┼─────┼───┼──────────┼─────┼────────┼─────────┤
│ 8. │98年2 月14│郭芳哲│在露天拍賣網站上以帳│98年2 月15│中華郵政社新里郵│     6,000元      │
│    │某時許    │      │號kkjkj7085 刊登販賣│日凌晨0 時│局帳號000-000000│                  │
│    │          │      │MIO C728 7吋衛星導航│04分許    │0000000000號    │                  │
│    │          │      │附贈數位電視盒之不實│          │                │                  │
│    │          │      │訊息，致郭芳哲陷於錯│          │                │                  │
│    │          │      │誤而下標購買，並依對│          │                │                  │
│    │          │      │方所提供之帳戶資料轉│          │                │                  │
│    │          │      │帳匯款。            │          │                │                  │
├──┼─────┼───┼──────────┼─────┼────────┼─────────┤
│ 9. │98年2 月14│蔡玉萍│在露天拍賣網站上刊登│98年2 月15│中華郵政社新里郵│     7,000元      │
│    │日晚上11時│      │販賣HP2133筆記型電腦│日凌晨0 時│局帳號000-000000│                  │
│    │許        │      │之不實訊息，致蔡玉萍│11分許    │0000000000號    │                  │
│    │          │      │陷於錯誤而下標購買，│          │                │                  │
│    │          │      │並依對方所提供之帳戶│          │                │                  │
│    │          │      │資料轉帳匯款。      │          │                │                  │
├──┼─────┼───┼──────────┼─────┼────────┼─────────┤
│ 10.│98年2 月15│巫仁瑜│先佯以奇摩拍賣網站之│98年2 月15│陽信商業銀行社子│第一筆：100元     │
│    │日下午4 時│      │賣家撥打電話給巫仁瑜│日下午5 時│分行帳號00000000│幣二筆：8,998元   │
│    │34分許，  │      │，誆稱其先前轉帳疏失│30分許    │802號           │                  │
│    │          │      │誤設定為分期付款，並├─────┼────────┼─────────┤
│    │          │      │告知會有第一銀行人員│98年2 月15│臺北富邦商業銀行│      1 萬元      │
│    │          │      │與之連絡協助解決，嗣│日下午6 時│社子分行帳號6502│                  │
│    │          │      │再由另一名詐欺集團成│16分許    │00000000號      │                  │
│    │          │      │員佯以第一銀行行員之│          │                │                  │
│    │          │      │名義撥打電話給巫仁瑜│          │                │                  │
│    │          │      │，向其誆稱須至提款機│          │                │                  │
│    │          │      │取消分期付款設定，致│          │                │                  │
│    │          │      │巫仁瑜陷於錯誤，依對│          │                │                  │
│    │          │      │方指示操作提款機而轉│          │                │                  │
│    │          │      │帳匯款。            │          │                │                  │
├──┼─────┼───┼──────────┼─────┼────────┼─────────┤
│ 11.│98年2 月15│楊惟量│撥打電話向楊惟量誆稱│98年2 月15│臺北富邦商業銀行│第一筆：2萬9,987元│
│    │日下午6 時│      │先前網路購物付款方式│日晚上7 時│社子分行帳號6502│第二筆：1萬3,123元│
│    │41分許    │      │誤設為分期付款，須至│22分、47分│00000000號      │                  │
│    │          │      │ATM 進行取消分期付款│許        │                │                  │
│    │          │      │動作，致楊惟量陷於錯│          │                │                  │
│    │          │      │誤，依對方指示操作提│          │                │                  │
│    │          │      │款機而轉帳匯款。    │          │                │                  │
├──┼─────┼───┼──────────┼─────┼────────┼─────────┤
│ 12.│98年2 月15│黃銘淇│撥打電話向黃銘淇誆稱│98年2 月15│臺北富邦商業銀行│   2 萬9,989元    │
│    │日晚上8 時│      │先前於奇摩網路購物付│日晚上8 時│社子分行帳號6502│                  │
│    │08分許    │      │款方式設定有誤，須至│37分許    │00000000號      │                  │
│    │          │      │提款機取消重複扣款設│          │                │                  │
│    │          │      │定，致黃銘淇陷於錯誤│          │                │                  │
│    │          │      │，依對方指示操作提款│          │                │                  │
│    │          │      │機而轉帳匯款。      │          │                │                  │
├──┼─────┼───┼──────────┼─────┼────────┼─────────┤
│ 13.│98年2 月14│劉柏廷│在露天拍賣網站上以帳│98年2 月16│中華郵政社新里郵│     8,000元      │
│    │日晚上11時│      │號Ｚ000000000刊登販賣│日某時許  │局帳號000-000000│                  │
│    │許        │      │HTC 廠牌手機之不實訊│          │0000000000號    │                  │
│    │          │      │息，致劉柏廷陷於錯誤│          │                │                  │
│    │          │      │而下標購買，並依對方│          │                │                  │
│    │          │      │提供之帳戶資料轉帳匯│          │                │                  │
│    │          │      │款。                │          │                │                  │
├──┼─────┼───┼──────────┼─────┼────────┼─────────┤
│ 14.│98年2 月15│甲○○│在露天拍賣網站上以帳│98年2 月16│臺北市士林區農會│     6,520元      │
│    │日晚上9 時│      │號a0000000刊登販賣大│日上午11時│帳號000000000000│                  │
│    │許        │      │同冰箱之不實訊息，致│10分許    │0000000號       │                  │
│    │          │      │甲○○陷於錯誤而下標│          │                │                  │
│    │          │      │購買，並依對方所提供│          │                │                  │
│    │          │      │之帳戶資料轉帳匯款。│          │                │                  │
├──┼─────┼───┼──────────┼─────┼────────┼─────────┤
│ 15.│98年2 月16│丙○○│在雅虎奇摩拍賣網站上│98年2 月16│臺北市士林區農會│     3,138元      │
│    │日下午2 時│      │以帳號carol- chao 刊│日下午2 時│帳號000000000000│                  │
│    │許        │      │登販賣威寶品味多功能│50分許    │0000000號       │                  │
│    │          │      │製麵包機之不實訊息，│          │                │                  │
│    │          │      │致丙○○陷於錯誤而下│          │                │                  │
│    │          │      │標購買，並依對方提供│          │                │                  │
│    │          │      │之帳戶資料轉帳匯款。│          │                │                  │
├──┼─────┼───┼──────────┼─────┼────────┼─────────┤
│ 16.│98年2 月16│陳奕安│在雅虎奇摩拍賣網站上│98年2 月16│臺北市士林區農會│     3,750元      │
│    │日下午3 時│      │以帳號bbsgil ove99刊│日下午4 時│帳號000000000000│                  │
│    │30分許    │      │登販賣液晶螢幕之不實│42分許    │0000000號       │                  │
│    │          │      │訊息，致陳奕安陷於錯│          │                │                  │
│    │          │      │誤而下標購買，並依對│          │                │                  │
│    │          │      │方所提供之帳戶資料轉│          │                │                  │
│    │          │      │帳匯款。            │          │                │                  │
├──┼─────┼───┼──────────┼─────┼────────┼─────────┤
│ 17.│98年2 月14│白煇燿│在露天拍賣網站上以帳│98年2 月15│中華郵政社新里郵│   1 萬8,100元    │
│    │日晚上10時│      │號devilkin10刊登販賣│日某時許  │局帳號000-000000│（轉帳交易失敗）  │
│    │39分許    │      │SONY A35 0數位相機之│          │0000000000號    │                  │
│    │          │      │不實訊息，致白煇燿陷│          │                │                  │
│    │          │      │於錯誤而下標購買，並│          │                │                  │
│    │          │      │依對方提供之帳戶資料│          │                │                  │
│    │          │      │轉帳匯款，然未匯款成│          │                │                  │
│    │          │      │功。                │          │                │                  │
└──┴─────┴───┴──────────┴─────┴────────┴─────────┘


司法院資訊處製作；財團法人民間司法改革基金會備份。
